【裁判字號】    89,交上訴,1022
【裁判日期】    891011
【裁判案由】    過失致死
【裁判全文】
臺灣高等法院臺南分院刑事判決           八十九年度交上訴字第一二二號   Ｇ
      上  訴  人  臺灣嘉義地方法院檢察署檢察官
      被      告  甲  ○  ○
右上訴人因被告過失致死案件，不服臺灣嘉義地方法院八十九年交訴字第二五號，中
華民國八十九年六月二十九日第一審判決（起訴案號：八十九年度偵字第一七五九號
），提起上訴，本院判決如左：
      主      文
上訴駁回。
      事      實
一、甲○○係係駕駛拼裝車載運鐵材為業，為從事駕駛業務之人，於八十九年三月三
    日下午五時二十五分許，無照駕駛無車牌三輪拼裝車，沿嘉義縣竹崎鄉沙坑村往
    嘉義市方向即由北往南行駛，途經嘉義縣竹崎鄉獅埜村二五之五號前，應注意汽
    車行駛時，駕駛人應注意車前狀況，並隨時採取必要之安全措施，而依當時情形
    ，路況及視距均良好，並無不能注意之情事，竟疏未注意，貿然自後追撞同向在
    前由李石信所騎乘ＬＲＳ─六三五號重型機車，致李石信人車倒地，復輾過李石
    信頭部，造成李石信頭部破裂腦溢出，當場死亡。甲○○於車禍發生後，在未被
    有偵查犯罪職權之機關或公務員查知其為犯人前，即於車禍現場向前往處理之嘉
    義縣警察局竹崎分局仁和派出所警員李永田坦述犯行，進而接受裁判。
二、案經甲○○肇事後向警自首及臺灣嘉義地方法院檢察署檢察官相驗後自動檢舉偵
    查起訴。
      理      由
一、訊之被告甲○○對於右揭事實坦承不諱，並經證人即嘉義縣警察局竹崎分局仁和
    派出所警員李永田於原審審理時到庭結證屬實，復有道路交通事故調查報告表一
    份、現場照片四張附於臺灣嘉義地方法院檢察署相驗卷可稽。又被害人李石信確
    因本件車禍當場死亡，亦經臺灣嘉義地方法院檢察署檢察官督同法醫師相驗屬實
    ，製有勘驗筆錄、相驗屍體證明書、驗斷書各一份附於臺灣嘉義地方法院檢察署
    相驗卷可憑。
二、按汽車行駛時，駕駛人應注意車前狀況及兩車併行之間隔，並隨時採取必要之安
    全措施，道路交通安全規則第九十四條第三項定有明文。
三、經查被告駕駛前開三輪拼裝車，沿嘉義縣竹崎鄉沙坑村往嘉義市方向即由北往南
    行駛，途經肇事時地，由後追撞同向前行被害人所騎乘之車牌ＬＲＳ─六三五號
    重型機車，因而肇事。被告所駕駛前開三輪拼裝車左前有撞痕，被害人所騎乘前
    開機車後方損害；而肇事現場屬鄉道，為劃有分向線、二線道之直路，日間有自
    然光線，肇事當時係晴天，視距良好，路面乾燥、無缺陷，亦無障礙物，有前揭
    道路交通事故調查報告表可稽，足見被告當時並無不能注意之情事，其應注意並
    能注意，竟疏未注意車前狀況，並隨時採取必要之安全措施，肇致本件事故，為
    肇事原因，自應負過失責任甚明；至被害人所騎乘重型機車遵循車道行駛，遭被
    告自後撞及，無法預知防範，應無肇事因素。本件肇事責任之歸屬，經原審送請
    臺灣省嘉雲區車輛行車事故鑑定委員會鑑定結果，亦同此認定，有該會嘉鑑字第
    八九０三五０號鑑定意見書一份附於原審卷可參。另查被害人係因本件車禍致頭
    部破裂腦溢出，當場死亡，業如前述。被告之過失行為與被害人之死亡結果間，
    顯然具有相當因果關係。本件事證明確，被告犯行，洵堪認定。
四、查被告甲○○係係駕駛拼裝車載運鐵材為業，為從事駕駛業務之人，案發時無照
    駕駛無車牌之三輪拼裝車，且疏未注意車前狀況，自後追撞被害人所騎乘重型機
    車，致被害人人車倒地後，再輾過其頭部，造成被害人頭部破裂腦溢出，當場死
    亡之結果。核其所為，係犯刑法第二百七十六條第二項因業務過失致人於死罪。
    被告無照駕車，因而致人死亡，依法應負刑事責任，應依道路交通管理處罰條例
    第八十六條第一項規定加重其刑。又被告於本件車禍發生後，在未被有偵查犯罪
    職權之機關或公務員查知其為犯人前，即於車禍現場主動向前往處理之嘉義縣警
    察局竹崎分局仁和派出所警員李永田自首，進而接受調查及裁判，業據證人李永
    田於原審審理時證述明確，應依刑法第六十二條前段規定減輕其刑，並先加後減
    。
五、原審以被告甲○○罪證明確，因予適用刑法第二百七十六條第二項、第六十二條
    前段、道路交通管理處罰條例第八十六條第一項、罰金罰鍰提高標準條例第一條
    前段規定，並審酌被告應負全部過失責任之過失程度及所生之危害，並於肇事後
    與被害人家屬達成民事調解，惟未依調解內容給付賠償金額，及其肇事後坦承犯
    行之態度等其他一切情狀，量處有期徒刑十月。本院經核原判決認事用法，均無
    不合，量刑亦屬妥適。檢察官循告訴人請求上訴意旨，泛指本件量刑過輕，指摘
    原判決不當，為無理由，應予駁回。
據上論斷，應依刑事訴訟法第三百六十八條，判決如主文。
本案經檢察官曾顯智到庭執行職務。
中    華    民    國      八十九      年      十      月      十一      日
                                  臺灣高等法院臺南分院刑事第五庭
                                      審判長法官  茆    臺    雲
                                            法官  曾    平    杉
                法官  李    文    福
右正本證明與原本無異。
如不服本判決，應於判決送達後十日內向本院提出上訴狀，其未敘述理由者並應於提
出上訴狀後十日內向本院補提理由書（應附繕本)。
                                      法院書記官  李    良    倩
中    華    民    國      八十九      年      十      月      十二      日
附錄：本判決論罪法條
刑法第二百七十六條第二項：
從事業務之人，因業務上之過失犯前項之罪者，處五年以下有期徒刑或拘役，得併科
三千元以下罰金。


司法院資訊處製作；財團法人民間司法改革基金會備份。
